【裁判字號】    95,訴,1934
【裁判日期】    950922
【裁判案由】    執行異議
【裁判全文】
臺灣臺中地方法院民事判決  95年度訴字第1934號
原      告  乙○○
訴訟代理人  陳大俊律師
被      告  丙○○○
            辛○○
            戊○○
            己○○
            庚○○
            丁○○○
            甲○○○
            癸○○
            子○○
            丑○○
            壬○○
            寅○○
上開當事人間執行異議事件，本院於民國95年9月8日言詞辯論終
結，判決如下：
    主    文
確認被告寅○○對被告丙○○○、壬○○、辛○○、戊○○、己○○、庚○○、丁○○○、甲○○○、癸○○、子○○、丑○○
有請求移轉坐落台中縣大雅鄉○○段十之一地號面積二十四平方
公尺、同段十四地號面積一千五百四十平方公尺、同段十五地號
面積一千三百五十四平方公尺、同段二十地號面積二百一十平方
公尺、同段二十之一地號面積一百九十平方公尺土地所有權各應
有部分六分之一，及其上同段第十三建號、第十四建號、第十五
建號、第十六建號建物所有權各應有部分六分之一之債權存在。
訴訟費用由被告負擔。
    事實及理由
壹、程序部分：
一、按訴狀送達後，原告不得將原訴變更或追加他訴。但請求之
    基礎事實同一者，不在此限，民事訴訟法第255條第1項第2
    款定有明文。本件原告原起訴時被告僅列被告丙○○○、壬○○、辛○○、戊○○、己○○、庚○○、丁○○○、甲○○○、癸○○、子○○、丑○○（下稱被告丙○○○等11人
    ），嗣於民國95年8月18日訴訟進行中加被告寅○○，其請
    求之基礎事實與原起訴同一，不影響被告防禦之權利，依前
    揭規定，原告所為訴之追加應予准許。又本件被告等均未於
    言詞辯論期日到場，核無民事訴訟法第386條各款所列情形
    ，爰依原告之聲請，由其一造辯論而為判決。
二、按確認之訴之提起，以法律關係之存在與否不明確，致原告
    在私法上之地位有受侵害之危險，而此危險得以對於被告之
    確認判決除去之者，即得依民事訴訟法第247條第1項之規定
    提起確認之訴。本件原告主張對被告寅○○有新台幣 (下同
    )400 萬元之票據債權，於本院95年度執七字第23967號強制
    執行事件聲請執行被告寅○○對被告丙○○○等11人有請求
    移轉坐落台中縣大雅鄉○○段10之1地號（面積24平方公尺
    ）、同段14地號（面積1540平方公）、同段15地號（面積
    1354平方公尺）、同段20地號（面積210平方公尺）、同段
    20之1地號1190平方公尺）土地所有權各應有部分6分之1，
    及其上同段第13、14、15、16建號建物（下稱系爭不動產）
    所有權各應有部分6分之1之債權請求權，因訴外人魏金火之
    部分繼承人即被告辛○○、戊○○、己○○、庚○○等人對
    該執行命令聲明異議，效力及於其餘全體繼承人，堪認兩造
    間就被告寅○○對被告丙○○○等11人關於系爭不動產各所
    有權應有部分6分之1有無請求移轉登記之債權請求權有爭執
    ，且影響原告得否藉由執行該標的物而滿足原告與債務人寅
    ○○間之債權，對原告之權利自生不安之危險，且原告在私
    法上之地位亦有受侵害之可能；依首揭說明，原告對被告自
    有提起確認之訴之法律上利益，因而提起確認之訴以排除此
    項危險，即與上開法條之規定並無不合，併此敘明。
貳、實體部分
一、原告主張：其執有對被告寅○○之本院91年度票字第22935
    號民事裁定及其確定證明書之執行名義，聲請就被告寅○○
    對被告丙○○○等11人之系爭不動產應有部分各6分之1之移
    轉登記之債權請求權強制執行，因被告辛○○、戊○○、己○○、庚○○對該執行命令聲明異議，遂依強制執行法第
    120條第2項提起本件確認之訴。而系爭不動產原係訴外人魏
    金火信託登記原告名下，然該信託關係信託人魏金火於79年
    9月18日與原告等書立協議書（下稱系爭協議書），將系爭
    不動產平均分配予寅○○、魏謝素真及魏鄭素珍，各取得應
    有部分6分之1之所有權，魏金火復於84年1月10日死亡，該
    信託關係業已消滅，魏金火之繼承人即被告丙○○○等11人
    對原告雖有請求受託物返還請求權，然被告寅○○對被告丙○○○等11人亦有依繼承關係及協議書中贈與關係請求移轉
    登記系爭不動產之權利，爰提起確認上開債權存在之訴，並
    聲明如主文所示。被告未於言詞辯期日到場，亦未提出書狀
    作何聲明或陳述。
二、得心證之理由：
（一）按系爭不動產原係原告與訴外人魏金火所有，登記原告名
      下，兩造間有信託之法律關係，為原告所自認，又訴外人
      魏金火於79年9月18日書立協議書時，表示將系爭不動產
      分均分配寅○○、魏謝素真及鄭素珍，各取得應有部分1/
      6後，應認有終止信託關係，並表示將系爭土地贈與寅○○、魏謝素真及鄭素珍等3人之意思，且上開終止信託及
      贈與契約均已生效。準此，原告本應將上開受託物即系爭
      不動產返還信託人魏金火之繼承人即被告丙○○○等11人
      ，亦即魏金火之繼承人即被告丙○○○等11人對於原告有
      系爭不動產等受託物之返還請求權，亦為原告所是認，合
      先說明。
（二）本件原告主張依系爭協議書之規定，被告寅○○依贈與法
      律關係，對魏金火之繼承人即丙○○○等11人有請求移轉
      登記系爭不動產之債權請求權，復因伊對被告寅○○有票
      據債權之執行名義，於聲請對債務人即被告寅○○之財產
      即本於贈與關係對被告丙○○○等11人請求移轉登記系爭
      不動產之請求權為強制執行，於執行程序進行中，因被告
      辛○○、戊○○、己○○、庚○○對該執行命令聲明異議
      ，遂依法提起本件訴訟之事實，有原告提出之強制執行聲
      請狀、台灣台中地方法院執行命令及執行處函、協議書影
      本各1份在卷可參，且經本院依職權調閱本院95年度執七
      字第23967號強制執行卷宗核對無訛，被告經合法通知無
      正當理由未到庭為任何聲明及陳述，是本件原告主張之事
      實，自堪信為真實。
（二）按受贈人得請求交付贈與物。又繼承人自繼承開始時，除
      本法另有規定外，承受被繼承人財產上之一切權利、義務
      。分別為民法第409條第1項、第1147條、第1148條前段定
      有明文。本件被告丙○○○等11人之被繼承人魏金火生前
      將系爭不動產應有部分1/6贈與被告寅○○，且迄今尚未
      將該贈與物移轉登記予被告寅○○，已如前述，是被告丙○○○等11人為魏金火之繼承人，就上開贈與契約，應對
      被告寅○○負給付之責，則被告寅○○依贈與及繼承法律
      關係對於魏金火之繼承人即被告丙○○○等11人，有請求
      將系爭不動產應有部分6分之1移轉登記之債權存在。從而
      ，原告請求確認其債務人即被告寅○○對被告丙○○○等
      11人有如主文所示請求權，為有理由，應予准許。
三、訴訟費用負擔之依據，民事訴訟法第78條。
中    華    民    國    95    年    9    月    22    日
                  民事第三庭    法  官  林靜芬
正本係照原本作成。
如對本判決上訴，須於判決送達後20日內向本院提出上訴狀。
中    華    民    國    95    年    9    月    22    日
                                書記官


司法院資訊處製作；財團法人民間司法改革基金會備份。
